最高法院民事判決　　　　　　　　　　　　　　　八十七年度台上字第一八○八號
　　上　訴　人　莊毓璋
　　被 上訴 人　東強電器股份有限公司
　　法定代理人　賴明芳
右當事人間請求發給證明書事件，上訴人對於中華民國八十六年七月三十日台灣高等
法院第二審更審判決（八十六年度上更(一)字第四八號），提起上訴，本院判決如左：
    主  文
原判決廢棄，發回台灣高等法院。
    理  由
本件上訴人主張：被上訴人與上海天和電容器廠合資在中國大陸經營上海海隆電子有
限公司（以下稱海隆公司），伊於民國八十二年間出資新台幣（下同）六十八萬六千
四百元，以被上訴人名義投資經營，應占股份數為五股。詎被上訴人迄未出具股份證
明書等情，依海隆公司合資董事第一次座談會紀錄第五條及第七條之約定，求為命被
上訴人出具由伊出資六十八萬六千四百元以被上訴人名義投資與天和電容廠合資經營
海隆公司之股份證明書予伊之判決。
被上訴人則以：否認曾收受上訴人之股金。且上訴人未提出伊負有出具系爭股份證明
書之事證。又伊事實上亦非海隆公司之股東，上訴人之請求，伊無從履行等語，資為
抗辯。
原審維持第一審所為上訴人敗訴之判決，駁回其上訴，無非以：依上訴人所提出被上
訴人與上海天和電容器廠合資經營上海海隆公司合同一份、海隆公司合資董事第一次
座談會會議記錄、台北南陽郵局（第三十三支局）八十四年七月十八日第一七六四號
存證信函一份、傳票三紙、台灣土地開發信託投資公司存摺，固堪信上訴人之出資金
額為六十八萬六千四百元及應佔台方股東投資海隆公司總股份五股一節為真實。惟依
該會議紀錄第五條所示，應給付上訴人酬勞者為賴明芳本人，非被上訴人；依該會議
紀錄第三條所示，投資金額係由賴明芳本人自馬來西亞匯進海隆公司帳號，非由被上
訴人公司匯入；又交付三紙支票予上訴人者係賴明芳本人，非被上訴人；況綜觀該會
議紀錄全文，並無任何應由被上訴人出具股權證明書予上訴人之記載，上訴人依該會
議紀錄請求被上訴人出具股權證明書，均屬無據。從而上訴人依該會議紀錄第五條、
第七條之約定請求被上訴人出具出資六十八萬六千四百元以被上訴人名義投資海隆公
司之股份證明書，不應准許云云，為其判斷之基礎。
惟查海隆公司係由上海天和電容器廠與被上訴人出資合營所設立，有台合資營業合
同、該電容器廠與被上訴人訂立之協議書、海隆公司第二次董事會會議決議、海隆公
司西元一九九六年三月二十七日傳真函、上海公證會計師事務所驗證報告等件影本可
證（見原審上更(一)字卷三一至三五、九八、九九、一一一至一一三、一一七至一二三
頁）。又上訴人對於海隆公司之出資金額為六十八萬六千四百元，佔台灣方面股東投
資海隆公司總股份五股等情，為原審所認定之事實，再賴明芳為被上訴人之董事長，
海隆公司合資董事第一次座談會記錄記載賴明芳係以被上訴人之法定代理人身分出席
，此觀該座談會記錄記載：「主持人：賴董事長明芳」足資證明。綜此情節，參酌以
觀，上訴人投資海隆公司之六十八萬六千四百元似係以被上訴人之名義投資，而非與
賴明芳約定，以賴明芳名義投資。原審見未及此，竟以投資款匯款之經過等情，罔顧
賴明芳為被上訴人之法定代理人之身分，遂認上訴人之投資海隆公司乙事與上訴人發
生法律關係者為賴明芳本人，非被上訴人，兩造間無法律關係存在。賴明芳係借用被
上訴人公司名義與上海天和電容器廠簽訂合同等情，據為上訴人敗訴之判決，似欠允
洽。倘上訴人以被上訴人名義投資海隆公司，而將出資額交付予被上訴人，為保障出
資人即上訴人之權益，基於誠信原則，被上訴人有出具股份證明書予上訴人之從屬義
務。原審為上訴人敗訴之判決，自有可議。上訴論旨指摘原判決不當，聲明廢棄，非
無理由。
據上論結，本件上訴為有理由，依民事訴訟法第四百七十七條第一項、第四百七十八
條第一項，判決如主文。
中      華      民      國    八十七    年      八      月      六      日
                              最高法院民事第六庭
                                  審判長法官  蕭  亨  國
                                        法官  吳  正  一
                                        法官  楊  隆  順
                                        法官  陳  淑  敏
                                        法官  黃  義  豐
      右正本證明與原本無異
                                              書  記  官
中      華      民      國    八十七    年      八      月    二十八    日
